【裁判字號】    92,上訴,445
【裁判日期】    920506
【裁判案由】    貪污治罪條例
【裁判全文】
臺灣高等法院高雄分院刑事判決                    九十二年度上訴字第四四五號
    上  訴  人
    即  被  告  丙○○
    選任辯護人  蘇吉雄律師
                陳雅娟律師
右上訴人因違反貪污治罪條例案件，不服臺灣高雄地方法院九十一年度訴字第二二九
八號中華民國九十二年一月三十日第一審判決（起訴案號：臺灣高雄地方法院檢察署
九十一年度偵字第八○○五號），提起上訴，本院判決如左：
    主  文
原判決撤銷。
丙○○連續依據法令從事公務之人員，對於職務上之行為，收受賄賂，處有期徒刑柒
年貳月，褫奪公權肆年。
    事  實
一、丙○○係高雄市政府工務局新建工程處測量隊隊長，負責辦理、督導及監督高雄
    市政府工務局所屬工程之測量作業，為依據法令從事公務之人員。民國九十年間
    ，聯鉿測量有限公司（下稱聯鉿公司）承包該測量隊發包之「高雄港聯外道路系
    統新生路、漁港路拓寬改善委託測量作業」工程期間，丙○○利用其職務上監督
    該工程之機會，基於要求收受賄賂之概括犯意，為下列要求及收受賄賂之行為：
  (一)九十年四月間，丙○○在其辦公室內，分別以「辦公室無彩色噴墨印表機」、「
    辦公室無數位攝影機」為由，連續向聯鉿公司負責人甲○○要求賄賂，甲○○雖
    與丙○○素不相識，惟為使測量工程進行順利，遂先於九十年四月二十八日以新
    台幣（下同）二萬七千餘元之價格向臺北市承宗有限公司購買一部PANASONIC PV
    DV200V型掌中型數位攝影機，再於九十年六月二十日以九千三百餘元之價格向高
    雄市○○路僑品電腦公司購買一臺HEWLETT PACKARD HP DESK JET1125C彩色噴墨
    印表機後，於九十年六月底，在高雄市○○路與苓雅路交岔路口附近交付前揭二
    物品予丙○○，丙○○即以此方式收受賄賂彩色噴墨印表機、數位攝影機各一臺
    。
  (二)九十年六月五日，丙○○在台南縣新營市「林佳ＫＴＶ」，以「伊朋友在臺中喝
    酒沒錢付帳」等語為由，要求甲○○交付三萬元賄賂，惟甲○○因其身上僅有現
    金五千餘元，遂將五千元交予丙○○，丙○○即以此方式收受賄賂五千元。
  (三)九十年九月中旬，丙○○撥打電話予甲○○，以「伊積欠地下錢莊」為由，要求
    甲○○交付八萬四千元賄賂，惟遭甲○○拒絕而未收受。嗣高雄市政府新建工程
    處政風室針對上情調查，丙○○始先於九十年九月間將上開印表機、攝影機繳還
    政風室，由政風室通知甲○○將前揭物品領回，再於九十年十一月初將收受之賄
    賂五千元攜至苗栗縣竹南鎮○○路一巷三之四號交由甲○○母親收受。
二、案經法務部調查局高雄市調查處移送臺灣高雄地方法院檢察署檢察官偵查起訴，
    理  由
一、訊據上訴人即被告丙○○固不否認有向聯鉿公司負責人甲○○要求借用彩色印表
    機、數位攝影機各一台及現金三萬元、八萬四千元之情，而甲○○亦有交付彩色
    印表機、數位攝影機各一台及貸予現金五千元等事實不諱，惟矢口否認有何要求
    或收受賄賂犯行，辯稱：因測量隊沒有彩色噴墨印表機及數位攝影機，也沒有經
    費購買，但向長管簡報時要用到彩色圖表，測量時要將現場狀況照相存證，甲○○說他有這些設備，我才向他借用，並有向甲○○表示等測量隊採購後會歸還，
    不知道他去用買的；另在台南縣新營市是甲○○主動邀約的，吃完飯後，他的朋
    友提議去ＫＴＶ唱歌，我臨時接到朋友的電話要離開，向他說我朋友在台中聚餐
    ，我要趕過去身上沒錢，能否借我二、三萬元，他說沒有，後來他送我去新營車
    站的途中借我五千元，我說下次見面就還他，隔約二星期，他到辦公室來，我要
    拿錢還他，他說不要急，所以才一直沒還他；至於八萬四千元是我用欠地下錢莊
    的理由向他借款，因為小孩唸書要註冊費五萬四千元，加上我另欠同事三萬元，
    才以積欠地下錢莊為由向他借錢，我有表示二、三個月或過年前會還他，他答應
    當天下午二點要借我，後來一直沒有回音云云。
二、經查：
  (一)右揭被告如何利用其職務上監督聯鉿公司負責人甲○○承包「高雄港聯外道路系
    統新生路、漁港路拓寬改善委託測量作業」工程之機會，連續向其要求提供彩色
    印表機、數位攝影機各一台及以假藉借款三萬元、八萬四千元名義索賄得款五千
    元之事實，業據證人甲○○迭於法務部調查局高雄市調查處（下稱高雄市調處）
    訊問時、偵查中、原審審理及本院調查時證述明確，並有彩色印表機統一發票、
    掌中型數位攝影機使用說明書、證人甲○○向高雄市政府新建工程處政風室領回
    彩色印表機及數位攝影機之具領單等影本各一份，及上開機具照片影本四幀在卷
    可資佐證（見高雄市調處卷證資料卷），被告雖以因業務上需要，且證人甲○○
    說他有這些設備，始向他借用彩色印表機及數位攝影機，不知他去用買的云云置
    辯。然被告於原審審理時，先係辯稱：辦公室只有黑白噴墨印表機，但向長官簡
    報時，長官要求用彩色圖表，所以才向甲○○借用等語，經原審法官訊以究係哪
    位長官要求要用彩色圖表時，隨即改稱：沒有哪位長官要求用彩色圖表，是伊認
    為黑白圖表效果不好，要主動提供彩色圖表，但與甲○○訂的合約書僅約定甲○○提供三份彩色圖表，數量不夠，所以才向甲○○借用彩色印表機及數位攝影機
    云云（見原審卷第四十至四四頁），前後供詞不一，已難令人置信。又證人甲○○於原審審理時已證稱：「（問：你們幫他們（指被告）承包什麼工程？）高雄
    港區○○道路測量」「（問：你們提供的圖表是黑白或彩色？）黑白、彩色都有
    」「（問：他（指被告）有無因彩色圖表不夠，要求你再提供彩色圖表？）無」
    「（問：被告向你借印表機、攝影機時，有無說他們單位採購後就會還你？）記
    憶中被告沒說過這樣的話」「（問：你有無表示你身上沒有這些東西，要另外買
    ？）有」「（問：有無說何時還？）他沒說」「（問：如果主辦單位覺得彩色圖
    表不夠，要你們提供，你們是否會補提供？）會」等語甚詳（見原審卷第八五至
    八七、九一、九二頁），並於本院調查中陳稱：「（問：為何要買東西及借錢給
    被告？）印表機是因為他說他們辦公室有缺，所以叫我買印表機提供給他們辦公
    室，借錢給他是因為我有承包他單位的工程，所以不想也不敢拒絕」等語明確（
    見本院九十二年四月十日訊問筆錄），參酌被告亦不否認未曾要求證人甲○○另
    行提供彩色圖表，且自承與甲○○在承包上開工程前並不認識，該彩色印表機及
    數位攝影機一直放在辦公室，至查獲前均未曾使用等語（見原審卷第九十至九二
    、一四八頁），足徵其辯稱前揭彩色印表機及數位攝影機，係因業務需要，才向
    證人甲○○借用云云，顯與事實不符，自不足採。被告無任何適法或合理之理由
    要求證人甲○○提供交付彩色印表機及數位攝影機各一台，既未表明借用或歸還
    期限，且彼此在承包上開工程前並不相識，其利用其職務上監督該工程之機會，
    假藉借用之名義要求上開彩色印表機及數位攝影機之賄賂，並進而收受之犯行，
    足堪認定。
  (二)另被告辯稱在台南縣新營市是甲○○主動邀約，吃完飯後到ＫＴＶ唱歌，伊要提
    前離開到台中，身上沒錢才向他開口借二、三萬元，後來甲○○只借伊五千元，
    伊隔約二星期就要拿錢還他，他說不要急，所以才一直沒還，至於八萬四千元是
    因為小孩唸書註冊費用，加上另欠同事債務，才以積欠地下錢莊為由向他借錢，
    並表示二、三個月或過年前會還他，他答應要借我，但後來一直沒有回音云云。
    惟證人甲○○自高雄市調處訊問時至本院調查中均指稱：我在承包「高雄港聯外
    道路系統新生路、漁港路拓寬改善委託測量作業」工程前，完全不認識被告，被
    告在工程進行期間，於九十年六月五日主動跟我聯絡，表示他要去台中開會，希
    望和我見面，因為當時我人在新營，不想去台中，才叫他到新營，見面後我請他
    吃飯、唱歌，在「林佳ＫＴＶ」內，他表示有朋友在台中喝酒沒錢付帳，要我拿
    三萬元給他，因為我身上只有現金五千餘元，才拿五千元給被告，被告拿錢後未
    久即離開，後來前述工程完工後請款當日，被告又打電話給我，表示他欠地下錢
    莊八萬四千元，希望我能拿錢出來幫他還款，但我決定不予理會，所以才沒有給
    被告八萬四千元，因為我有承包他單位的工程，所以不想也不敢拒絕，被告借錢
    時沒有約定利息，在新營時也沒有說什麼時候要還，沒有印象被告有拿五千元要
    還我之事，以欠地下錢莊為由要求借款時，他有說年底要還，一直到九十年十一
    月初，被告才私下到苗栗縣我家交給我母親五千元等語（見高雄市調處九十一年
    二月一日調查筆錄、偵查卷第十、十一頁、原審卷第八四、八五頁及本院九十二
    年四月十日訊問筆錄），前後一致，並無瑕疵可指。且被告亦自承與證人甲○○
    在其承包「高雄港聯外道路系統新生路、漁港路拓寬改善委託測量作業」工程前
    完全不相識，二次借款均未談及利息如何計算等情無訛（見原審卷第九十、九一
    頁），竟以其朋友在臺中喝酒沒錢付帳或虛構積欠地下錢莊債務為由，要求並不
    熟識之證人甲○○借款三萬元及八萬四千元，且未表明還款期限或約定利息，顯
    與一般借貸常情有違，被告辯稱係向證人甲○○借款云云，委無足採。其有利用
    職務上監督該工程之機會，假藉借款之名義要求上開三萬元、八萬四千元之賄賂
    ，並進而收受其中五千元之犯行，亦堪認定。
  (三)又按公務員對於職務上收賄罪之成立，在於公務員是否對於職務上之行為有無收
    受賄賂，至於收受賄賂後，將賄賂置於何處，及事後有無返還賄賂，並不影響收
    賄罪之成立。因此，縱被告確將收受賄賂之彩色噴墨印表機及數位攝影機各一台
    置於其辦公室內，並於九十年九月六日繳送高雄市政府工務局新建工程處政風室
    ，而於同年十一月一日轉交返還證人甲○○，及將收受之五千元賄賂於九十年十
    一月初送至苗栗縣甲○○家中交還甲○○之母，仍無礙於其所犯收受賄賂罪之成
    立。綜上所述，被告所辯上開各語，無非事後卸責之詞，均無足採，本件事證明
    確，被告犯行洵堪認定。
三、按貪污治罪條例第五條第一項第三款之對於職務上之行為收受賄賂罪，祇須所收
    受之金錢或財物與其職務有相當對價關係，即已成立，且包括假藉餽贈等各種名
    義之變相給付在內，至是否具有相當對價關係，應就職務行為之內容、交付者與
    收受者之關係、賄賂之種類、價額、贈與之時間等客觀情形加以斟酌，不可僅以
    交付之財物名義為贈與或政治獻金，即謂與職務無關而無對價關係（最高法院八
    十四年台上字第一號判例參照），又公務員圖利或利用職務上之機會詐取財物或
    對於職務上之行為要求、期約或收受賄賂，其所圖得或要求、期約者超過新台幣
    九千元，而實際所得者未逾新台幣九千元時，因依戡亂時期貪污治罪例第十二條
    第一項係關於計算貪污金額或價額之獨立規定，與犯罪之階段性或吸收理論，係
    屬兩事，故所得或所圖得之財物，有一超過銀元三千元，即無適用較輕處罰規定
    之刑法或其他法律之餘地（最高法院七十一年台上字第九七○號判決參照）。查
    被告丙○○係高雄市政府工務局新建工程處測量隊隊長，負責辦理、督導及監督
    高雄市政府工務局所屬工程之測量作業，為依據法令從事公務之人員，無任何適
    法或合理之理由要求證人甲○○提供交付彩色噴墨印表機、數位攝影機各一台，
    及要求借款三萬元、八萬四千元，並進而收受其中五千元，既未表明各次借用或
    歸還期限，且彼此在承包上開工程前並不相識，顯有利用其職務上監督該工程之
    機會，假藉借用及借款之名義要求及收受上開機具及財物之賄賂甚明，而證人甲○○因承包被告單位之工程，對於被告假藉借用或借款之名義索取財物，為求工
    程順利，所以不想也不敢拒絕等情，已據其證述在卷，自難指其所交付之物並非
    本於行賄之意思。故核其所為，係犯貪污治罪條例第五條第一項第三款之依據法
    令從事公務之人員，對於職務上之行為，要求賄賂罪，及同條之收受賄賂罪。其
    要求賄賂之低度行為，應為收受賄賂之高度行為所吸收，不另論罪。其先後多次
    犯行，時間緊接，手法相同，並觸犯構成要件相同之罪名，顯係基於概括犯意反
    覆為之，為連續犯，應依刑法第五十六條之規定論以收受賄賂罪一罪，並加重其
    刑。又被告利用職務上監督工程之機會，假藉借用及借款之名義雖僅收受當時市
    價約二萬七千餘元之數位攝影機、九千三百元之彩色噴墨印表機各一台，及現金
    五千元，惟其要求所圖得之財物已超過五萬元，依上揭最高法院判決意旨，自無
    貪污治罪條例第十二條減輕其刑之適用，附此敘明。
四、原審以被告罪證明確，予以論罪科刑，固非無見，惟查：被告並無對於職務上之
    行為，連續要求禾益工程顧問有限公司（下稱禾益公司）負責人丁○○交付賄賂
    二次，各五萬元，並進而收受之犯行（詳如後述），原判決竟認被告有此部分犯
    行，並予論罪科刑，顯有違誤。被告上訴意旨，猶執前詞，否認犯罪，雖無理由
    ，但原判決此部分既有可議之處，自應由本院予以撤銷改判。爰審酌被告係依據
    法令辦理督導及監督高雄市政府工務局所屬工程之測量作業人員，竟不知廉潔自
    持，貪圖不法，藉機向承包廠商要求收受賄賂，不但影響公務機關之名譽，更嚴
    重破壞全國人民對公務人員操守之信賴，事後猶飾詞卸責，未見悔意等一切情狀
    ，量處如主文第二項所示之刑，並依貪污治罪條例第十七條之規定，宣告褫奪公
    權四年，以示儆懲。被告貪污所得財物彩色噴墨印表機、數位攝影機各一台及五
    千元，均已歸還證人甲○○，自無庸再予追繳，併此敘明。
五、公訴意旨另以：被告丙○○另於八十九年間，因禾益公司承包其測量隊發包之「
    楠梓區○○路二十巷開闢工程等五十九件委外測量作業」工程，竟利用其職務上
    監督該工程之機會，基於要求收受賄賂之概括犯意，於八十九年十一月九日及同
    年十二月二十九日，二度在高雄市打電話給禾益公司負責人丁○○，分別以「伊
    親戚住院急需用款五萬元」、「伊赴北部錢不夠急需用款五萬元」為由，連續向
    丁○○要求賄賂，丁○○雖與被告丙○○素不相識，惟為使測量工程進行順利，
    仍於八十九年十一月九日十二時四十六分許，以金融提款卡自其台灣銀行三民分
    行第000000000000號帳戶，合計提領五萬元後，於同日下午在高雄
    市○○路將賄款五萬元交付被告丙○○，再於同年十二月二十九日十三時二十八
    分許，以金融提款卡自其前揭帳戶內提領四萬元後，併同其身上攜帶之一萬元現
    金，於同日下午在高雄市○○路與七賢路交岔路口將賄款五萬元交付被告丙○○
    ，被告丙○○即以此方式共計收受賄賂十萬元。被告丙○○收受前揭賄賂後，為
    答謝丁○○，遂於九十年初，將測量隊所屬「民族路、八德路口社教用地整地及
    停車場新建工程等平面現況圖測量作業」，以分割預算未達公告金額方式，規避
    公開招標，將該測量作業分割為小型測量作業指定交由禾益公司承包，並指示該
    測量隊工程員林榮貴將上開數件小型測量作業之其中一件委由禾益公司承包之簽
    呈繕打完成後，再交由該隊工程員葉立陽在預先擬好之簽呈上蓋章表示同意，惟
    遭葉立陽以前揭測量工程費不足十萬元，依慣例均由測量隊自行測量即可為由加
    以拒絕，禾益公司因而未能承做該測量工程。因認被告丙○○此部分亦涉犯貪污
    治罪條例第五條第一項第三款之依據法令從事公務之人員，對於職務上之行為要
    求、收受賄賂罪嫌等語。
六、按犯罪事實應依證據認定之，無證據不得推定其犯罪事實；又不能證明被告犯罪
    者，應諭知無罪之判決，刑事訴訟法第一百五十四條、第三百零一條第一項分別
    定有明文。而認定不利於被告之事實，須依積極證據，苟積極證據不足為不利於
    被告之事實之認定時，即應為有利於被告之認定，更不必有何有利之證據。此之
    所謂證據，須確能為被告有罪之證明，而無瑕疵可指者，始足當之。再事實之認
    定，應憑證據，如未能發現相當證據，或證據不足以證明，自不能以推測或擬制
    之方法，以為裁判之基礎。另告訴人之告訴，係以使被告受刑事訴追為目的，是
    其陳述是否與事實相符，仍應調查其他證據以資審認，最高法院分別著有三十年
    上字第八一六號、四十年度台上字第八六號、五十二年度台上字第一三○○號、
    六十九年度台上字第四九一三號、七十六年度台上字第四九八六號判例可資參酌
    。
七、本件公訴意旨認被告丙○○涉有貪污治罪條例第五條第一項第三款之對於職務上
    之行為要求收受賄賂罪嫌，無非係以證人丁○○之指訴，及其所有台灣銀行三民
    分行第000000000000號帳戶於被告丙○○索賄當日確有提款之事實
    ，又被告丙○○事後交由證人林榮貴草擬「八德路、民族路口社教用地整地及停
    車場新建工程等平面現況圖測量作業」，指定交由禾益公司承包，並要求該測量
    隊工程員葉立陽在其預先擬好之簽呈上蓋章表示同意，惟遭葉立陽拒絕，有證人
    林榮貴、葉立陽之證述及該簽呈附卷為證等情，為其論據。惟訊之被告丙○○堅
    決否認有何此部分對於職務上之行為要求收受賄賂犯行，辯稱：我未向丁○○借
    款或索取過金錢等語。
八、經查：
  (一)證人丁○○於高雄市調處訊問時係指稱：「．．．丙○○曾私下兩次打公司電話
    給我，均在下午時刻，第一次丙○○打電話給我時，約我在武廟路的『武廟』前
    見面，我隨即趕赴見面，見面後丙○○向我表示，他有親戚住院急需用款新台幣
    五萬元為理由向我借錢，我因為身上沒有那麼多現金，於是要丙○○在該廟口等
    我，我自行到高雄市○○路與輔仁路口的銀行提款機領了五萬元（提款卡為台銀
    三民分行帳戶），．．．就在該路口路邊，將該五萬元交給丙○○收受。隔了月
    餘，丙○○又打電話給我向我表示，他以赴北部錢不夠為理由，要我再拿五萬元
    借給他，並約我在民族路與七賢路口附近見面，我立即在台銀三民分行以提款卡
    提領五萬元，並趕至民族路與七賢路口當面交給渠收受」等語（見高雄市調處九
    十一年三月二十二日調查筆錄），依其指述，二次各借五萬元給被告之時間，均
    在下午，且都是從銀行提款機各提領五萬元，全數交給被告等情。惟其嗣於九十
    一年三月二十九日高雄市調處訊問時則改稱：「．．．第一次丙○○向我索借的
    五萬元是在八十九年十一月九日我於提款機分四次共提領了六萬元，其中一萬元
    我自用，另外五萬元交給丙○○，第二次丙○○向我索借五萬元，是於八十九年
    十二月二十九日分二次提領了四萬元，再加上我身上原有的現金計五萬元，依照
    丙○○的約定當面交給他」等語，前後對於提款的次數及金額並不一致；且經調
    閱丁○○所有台灣銀行三民分行第000000000000號帳戶交易明細，
    八十九年十一月九日當天僅於上午六時四十七分、十二時四十六分、十二時四十
    七分、十二時四十八分各提領一萬元、二萬元、二萬元、一萬元，並無下午提款
    之紀錄（見高雄市調處卷證資料卷），是證人丁○○所稱二次均在下午時刻從提
    款機提款後交給被告丙○○之證述，亦與事實不合；又八十九年十二月二十九日
    當天丁○○上開帳戶只提領三萬元、一萬元，且均由銀行自動櫃員機提領之事實
    ，此經臺灣銀行三民分行以九十一年十二月二十六日銀三營字第○九一五六○七
    六四六一號函覆本院甚明，而證人丁○○於本院調查時卻陳稱當天還有領其他款
    項云云（見本院九十二年四月十日訊問筆錄），足見證人丁○○對於事實經過之
    陳述，顯有瑕疵；且證人丁○○又無法舉證其確有交付上開款項給被告丙○○之
積極證據（蓋提款紀錄僅能證明有提款之事實），自難僅憑其片面之指訴，及與
    其陳述不盡相符之提款紀錄，作為被告丙○○不利認定之唯一證據。
  (二)「民族路、八德路口停車場新建工程等平面現況圖測量作業」早在八十九年十月
    上旬連同其他五十八項工程一起發包在案，而「民族路、八德路口社教用地整地
    工程」，在八十九年十二月間始經高雄市議會通過，高雄市政府工務局新建工程
    處擬在九十年一月間先期作業（測量），二者工程係各自獨立，且前者工程早經
    發包後，後者工程始經議會通過，此據被告丙○○供明在卷，並經高雄市政府工
    務局新建工程處以九十二年四月四日高市工新(一)字第○九二○○○三六五二號函
    覆本院載明：「民族路、八德路口停車場新建工程平面現況圖測量作業」及「民
    族路、八德路口社教用地整地工程」係本處九十年度預算，並經高雄市議會審查
    通過如附預算書第六十五項及第六十六項兩項不同位置之工程等語，顯無積極證
    據足認有公訴意旨所指「被告丙○○為答謝丁○○，遂於九十年初，將測量隊所
    屬『民族路、八德路口社教用地整地及停車場新建工程等平面現況圖測量作業』
    ，以分割預算未達公告金額方式，規避公開招標，將該測量作業分割為小型測量
    作業指定交由禾益公司承包．．．」之事實，公訴人上開推論，尚嫌無據，自不
    得採為被告丙○○不利之認定。
  (三)至證人林榮貴雖到庭證稱：是被告丙○○要伊簽報將「民族路、八德路口社教用
    地整地工程」委由禾益公司辦理測量作業等語（見本院九十二年四月十日訊問筆
    錄），並有該簽呈影本一紙附卷可稽（見高雄市調處卷證資料卷），另證人葉立
    陽亦陳稱：被告丙○○確於九十年初，將預估測量費用僅八萬一千七百五十八元
    ，無庸公開招標，依慣例均由測量隊自行測量之「八德路、民族路口社教用地整
    地工程測量作業」，指定交由禾益公司承包，並要求伊在預先擬好之簽呈上蓋章
    表示同意，惟遭伊拒絕等情（見高雄市調處九十一年二月一日訊問筆錄及原審卷
    第一二一、一二二頁），惟據被告丙○○辯稱：因為禾益公司有承包我們當年度
    的測量作業，成果乙好，我問林榮貴這一件工程（即八德路、民族路口社教用地
    整地工程）費用預估不到十萬元，依照我們內部規定可以交給該廠商承作等語，
    核與證人林榮貴結稱：如果該年度之承包商已在施作其他工程，且成果優乙，再
    有十萬元以內不需要公開招標的工程，可以簽報給該承包商承作云云相符（均見
    本院九十二年四月十日訊問筆錄），足見被告丙○○縱有指定將該工程交由禾益
    公司辦理測量作業，尚難指為於法有違。事後雖經證人葉立陽認為可由其測量隊
    自行測量而未簽准交由禾益公司承包，但並無積極證據足認被告丙○○係因收受
    證人丁○○之賄賂後，為答謝丁○○，始指示部屬簽報將上開工程測量作業交由
    禾益公司承包等情，自不能以臆測推論之詞，遽為被告丙○○有對於職務上之行
    為，收受賄賂之認定。
  (四)綜上所述，依前開證據顯示，並無確切證據足以認定被告丙○○有公訴意旨所指
    此部分之犯行，本應為無罪之諭知，惟因公訴人認此部分與前開起訴論罪部分，
    有連續犯之裁判上一罪關係，故此部分不另為無罪之諭知。
據上論斷，應依刑事訴訟法第三百六十九條第一項前段、第三百六十四條、第二百九
十九條第一項前段、貪污治罪條例第五條第一項第三款、第十七條，刑法第十一條、
第五十六條、第三十七條第二項，判決如主文。
本案經檢察官朱文彬到庭執行職務。
中    華    民    國      九十二      年      五      月      六    日
                              臺灣高等法院高雄分院刑事第八庭
                                  審判長法官  郭雅美
                                        法官  江泰章
                                        法官  裕斗
右正本證明與原本無異。
如不服本判決，應於判決送達後十日內向本院提出上訴狀，其未述理由者並應於提
出上訴狀後十日內向本院補提理由書（應附繕本) 。
                                      書記官  吳福連
中    華    民    國      九十二      年      五      月      六    日
本件論罪科刑法條：
貪污治罪條例第五條第一項第三款。
有下列行為之一者，處七年以上有期徒刑，得併科新台幣六千萬元以下罰金：
三  對於職務上之行為，要求、期約或收受賄賂或其他不正利益者－。


司法院資訊處製作；財團法人民間司法改革基金會備份。
